【裁判字號】    99,上易,613
【裁判日期】    991118
【裁判案由】    竊盜
【裁判全文】
臺灣高等法院臺南分院刑事判決         99年度上易字第613號
上  訴  人
即  被  告  張文龍
上列上訴人因竊盜案件，不服臺灣雲林地方法院99年度易字第19
1號中華民國99年7月28日第一審判決（起訴案號：臺灣雲林地方
法院檢察署99年度偵字第1268號），提起上訴，本院判決如下：
    主  文
上訴駁回。
    事  實
一、張文龍前於民國97年間竊盜案件，經臺灣雲林地方法院於97
    年6月17日以97年度易字第109號判處有期徒刑3月確定，於
    97年10月30日執行完畢。詎不知悔改，竟意圖為自己不法之
    所有，本於竊盜之犯意，於98年2月19日凌晨4時3分許，在
    雲林縣斗六市○○路162號，謝明田所經營之華興電子遊戲
    場內，利用店員正在打掃地面疏於注意之際，走近櫃檯伸手
    至櫃檯內竊取謝明田所有之Panasonic牌、LUMIXDMC-FS5-K
    系列數位相機1台（值新台幣11,000元），得手後旋即離開
    現場。
二、案經雲林縣警察局斗六分局移請臺灣雲林地方法院檢察署檢
    察官偵查起訴。
    理  由
壹、證據能力
一、按被告以外之人於偵查中向檢察官所為陳述，除顯有不可信
    之情況者外，得為證據，刑事訴訟法第159條之1第2項定有
    明文。檢察官在偵查中對被告以外之人所為之偵查筆錄，性
    質上雖屬傳聞證據，惟刑事訴訟法規定檢察官代表國家偵查
    犯罪、實施公訴，依法其有訊問被告、證人及鑑定人之權，
    證人、鑑定人並須具結，而實務運作上，檢察官偵查中，向
    被告以外之人所取得之陳述，原則上均能遵守法律規定，不
    致違法取供，其可信度極高，職是，被告以外之人前於偵查
    中已具結而為證述，除反對該項供述得具有證據能力之一方
    已釋明「有顯有不可信之情況」之理由外，不宜遽指該證人
    於偵查中之陳述不具證據能力。經查，證人謝慧如於檢察官
    前所為之筆錄（見偵查卷第41-42頁），係檢察官告以具結
    之義務及偽證之處罰後所為之證述，有該證人結文附卷可稽
    (見偵查卷第44頁)。被告並未提及檢察官訊問時有不法取供
    之情形，亦未釋明上開證人之證述有何顯不可信之情形，在
    無證據顯示其受有強暴、脅迫、詐欺、利誘等外力干擾而影
    響其陳述之情況下，依前揭規定，該證人於檢察官偵查中之
    陳述，自有證據能力。
二、次按被告以外之人於審判外之陳述，雖不符刑事訴訟法第15
    9條之1至之4規定，而經當事人於審判程序同意作為證據，
    或於審判中未聲明異議者，法院審酌該陳述作成時之情況，
    認為適當者，亦得作為證據，同法第159條之5定有明文。本
    判決後開所引之各該被告以外之人於審判外之陳述（包括言
    詞及書面陳述），部分屬傳聞證據，惟被告在本院準備程序
    時已表示對該證據資料之證據能力沒意見等語（見本院卷第
    24頁反面-25頁），審理時並提示予被告．檢察官表示意見
    後，其亦未表示異議（見本院卷第35頁），本院審酌上開證
    據製作時之情況，並無違法不當之情事，依上開規定，認為
    以之作為證據應屬適當，揆諸前開規定，應認該等供述證據
    應具有證據能力。
貳、實體部分
一、訊據被告張文龍矢口否認上開犯行，辯稱：從監視錄影光碟
    無法看出伊有行竊之畫面，又案發至今已隔1年多，若伊有
    竊取數位相機之事實，謝明田早認識伊本人，為何從未要求
    伊返還該相機，可見係伊於99年1月28日對謝明田提出傷害
    告訴後，對方才挾怨報復誣陷伊；況該遊戲場櫃檯平日即放
    有餅干、糖果、濕紙巾，任由客人自行取用，伊當時可能係
    拿取該物品，並非竊盜云云。經查：
  (一)被告確有於98年2月19日凌晨4時3分許，在雲林縣斗六市○
    ○路162號華興電子遊戲場櫃檯內，竊取被害人謝明田所有
    數位相機1台之事實，已據證人謝明田、謝慧如於偵查中證
    述明確，並有被害人謝明田提出數位相機之購買證明在卷可
    稽（見偵查卷第23頁）。而據證人謝慧如證稱：案發當時伊
    從凌晨4點值班至上午8點，早班的人從8點開始上班，至中
    午時發現數位相機不見，經調閱監視器時，發現上午8點至
    中午這段期間沒有人接近櫃檯，而伊值班這段期間客人很少
    ，從監視器可以很明顯的看出被告有伸手進櫃檯拿取數位相
    機等語明確（見偵查卷第42頁），況該監視錄影光碟經檢察
    官及本院勘驗結果顯示：「於98年2月19日凌晨4時3分許，
    有一男子觀察店內打掃人員後，左顧右盼走近畫面左後方櫃
    台前方，迅速伸手至櫃檯內拿取物品，並將所拿之物品迅速
    放入口袋中」等情，有監視錄影光碟翻拍相片及勘驗筆錄在
    卷可稽（見偵查卷第18-19頁、第32頁、本院卷第34頁正反
    面），由此可見證人謝慧如上開證述，自屬信而有徵而可採
    信。被告既承認畫面上之男子為其本人，而其確有伸手至櫃
    檯內拿取物品之情，此後被害人之數位相機即不翼而飛，再
    參以在此期間並無旁人在場等情，綜合判斷，已足以認定被
    告有竊取櫃檯內之數位相機之事實。
  (二)被告雖以若伊有竊取數位相機，何以事隔1年多，謝明田均
    未要求伊返還，可見係伊於99年1月28日對謝明田提出傷害
    告訴後，謝明田才挾怨報復誣陷伊云云。然被害人謝明田於
    警詢時已證稱：「被告有竊取數位相機，事後店內小姐有告
    訴我，日後我有遇到跟他討，他說要還我都沒有還，昨天（
    28日凌晨）我在斗六市○○路與興華街遇到他跟他要相機…
    」等語（見偵查卷第14頁），可見被害人謝明田在此之前已
    有向被告追討數位相機之事實，被告辯稱被害人從未向其追
    討相機云云，應非屬實；況被害人何時要向行竊者追討失竊
    之物，本有自由之權利，而被害人自力追索失竊物品，其為
    查探行竊者年籍資料、所在地或出入地點及擬定追討方案，
    必然耗時費日，是其事隔多時始向被告索回財物，要屬自然
    之理，並無違反常情。又被害人謝明田係於99年1月28日在
    斗六市○○路與興華街巧遇到被告而向被告追討所失竊之數
    位相機，雙方因此發生爭執扭打，被告因此受傷，於警方出
    面偵辦後，被害人謝明田始供出事情之原委，有警詢筆錄可
    稽，由此可見，警方介入即被告提出傷害告訴前，被害人謝
    明田即認定被告係竊賊並對之追討失竊物品，可見被害人謝
    明田並無事後捏造事實挾怨報復之情形，是被告辯稱被害人
    謝明田係挾怨報復云云，委無可取。
  (三)被告另以該電子遊戲場櫃檯平日即放有餅干、糖果、濕紙巾
    之物，伊當時可能係拿取該物品云云。惟查，依監視錄影光
    碟內容所示，被告觀察打掃人員後，左顧右盼緩緩走近櫃台
    前，迅速伸手至櫃檯內拿取物品，並將所拿之物品迅速放入
    口袋等情，已如上述。按一般商家有時會在「櫃檯上」放置
    餅干、糖果、濕紙巾供客人自行取用，然被告係伸手至「櫃
    檯內」取物，可見其所拿取者，並非上開之物至明；況被告
    若係要拿取餅干、糖果、濕紙巾，何須觀察打掃人員，且左
    顧右盼走近櫃台，並迅速伸手取物？且若所拿取者為餅干、
    糖果、濕紙巾等物，理應拿來開拆享用或使用，斷無迅速放
    入口袋之理，其所為顯係避免被人發覺之舉，彰彰明甚，是
    其辯稱當時可能拿取餅干、糖果、濕紙巾云云，顯非實在。
  (四)綜上所述，被告所辯均為圖卸之詞，不足採信，本件事證明
    確，被告犯行應可認定。
二、核被告張文龍所為，係犯刑法第320條第1項之竊盜罪。又被
    告前於97年間因竊盜案件，經臺灣雲林地方法院於97年6月
    17日以97年度易字第109號判處有期徒刑3月確定，於97年10
    月30日執行完畢，有臺灣高等法院被告全國前案紀錄表、臺
    灣雲林地方法院檢察署刑案資料查註紀錄表各1紙附卷可稽
    ，其受徒刑之執行完畢後，5年以內故意再犯有期徒刑以上
    之罪者，為累犯，應依刑法第47條第1項規定，加重其刑。
三、原審以被告罪證明確，依刑法第320條第1項、第47條第1項
    ，刑法施行法第1之1條規定，並爰審酌被告素行非佳、犯罪
    之動機、目的、手段、所生危害、所得財物、犯後飾詞否認
    ，態度非佳等一切情狀，量處有期徒刑5月，如諭知易科罰
    金以新台幣1,000元折算1日，其認事用法並無違誤，量刑亦
    稱妥適，被告提起上訴否認犯罪，非有理由，應予駁回。
四、據上論斷，應依刑事訴訟法第368條，判決如主文。
本案經檢察官江守權到庭執行職務。
中    華    民    國    99    年    11    月    18    日
                  刑事第五庭    審判長法  官  楊明章
                                      法  官  蔡美美
                                      法  官  黃國永
以上正本證明與原本無異。
不得上訴。
                                      書記官  陳淑貞
中    華    民    國    99    年    11    月    18    日

司法院資訊處製作；財團法人民間司法改革基金會備份。
